【裁判字號】    98,訴,825
【裁判日期】    980521
【裁判案由】    違反毒品危害防制條例
【裁判全文】
臺灣彰化地方法院刑事判決               98年度訴字第825號
公  訴  人  臺灣彰化地方法院檢察署檢察官
被      告  甲○○
上列被告因違反毒品危害防制條例案件，經檢察官提起公訴（98
年度毒偵字第276號），本院改依簡式審判程序判決如下：
    主  文
甲○○施用第一級毒品，累犯，處有期徒刑壹年貳月。
    事  實
一、甲○○前於民國91年間，因施用第一級毒品案件，經本院以
    91年度毒聲字第1390號裁定移送觀察勒戒後，認有繼續施用
    毒品之傾向，由本院以91年度毒聲字第1582號裁定令入戒治
    處所施以強制戒治，嗣其成效經評定合格，無繼續戒治必要
    ，復經本院以91年度毒聲字第3118號裁定停止戒治付保護管
    束，詎其於保護管束期間又因違反保護管束應遵守事項情節
    重大，再經本院以92年度毒聲字第696號裁定撤銷停止戒治
    令入戒治處所強制戒治，於92年10月26日期滿執行完畢，並
    由臺灣彰化地方法院檢察署檢察官以93年度戒毒偵字第15、
    16號為不起訴處分確定。復於前開強制戒治執行完畢5年內
    之94年間，又分別因施用第一級毒品案件，經本院以94年度
    訴字第120號判處有期徒刑6月確定及94年度訴字第1146號判
    處有期徒刑7月確定，上開2案之罪，接續執行，甫於95年8
    月1日縮刑期滿執行完畢。然其仍不知悔改，再於96年1月22
    日，因施用第一級毒品海洛因被查獲，為本院於97年5月5日
    以97年度訴字第826號判處有期徒刑8月，經其上訴被駁回而
    告確定，竟又於97年3月9日被查獲持有第一級毒品海洛因，
    而為本院於97年6月30日以97年度易字第951號判處有期徒刑
    5月確定。詎其猶未知戒惕，並未戒除施用毒品惡習，復基
    於施用第一級毒品之犯意，於97年12月21日3時30分許，在
    其位於彰化縣員林鎮○○里○○路264號住處，以將第一級
    毒品海洛因摻水後置於針筒內注射手臂血管方式，施用第一
    級毒品海洛因1次（針筒已因丟棄而滅失）。嗣甲○○因違
    反毒品危害防治條例案件經臺灣彰化地方法院檢察署發布通
    緝在案，為警於97年12月23日5時30分許，在彰化縣員林鎮
    ○○路與光明街口緝獲，經其同意採驗尿液，檢驗結果呈嗎
    啡、可待因陽性反應，始悉上情。
二、案經彰化縣警察局員林分局報請臺灣彰化地方法院檢察署檢
    察官偵查起訴。
    理  由
一、按除被告所犯為死刑、無期徒刑、最輕本刑為3 年以上有期
    徒刑之罪或高等法院管轄第1 審案件者外，於刑事訴訟法第
    273 條第1 項程序進行中，被告先就被訴事實為有罪之陳述
    時，審判長得告知被告簡式審判程序之旨，並聽取當事人、
    代理人、辯護人及輔佐人之意見後，裁定進行簡式審判程序
    ；除簡式審判程序及簡易程序案件外，第1 審應行合議審判
    ，刑事訴訟法第273 條之1 第1 項、第284 條之1 分別定有
    明文。本件被告甲○○所犯係死刑、無期徒刑、最輕本刑為
    3 年以上有期徒刑或高等法院管轄第1 審案件以外之罪，並
    於本院行準備程序時就被訴事實為有罪之陳述，本院合議庭
    依前揭規定，經評議結果，裁定改由受命法官獨任行簡式審
    判程序，先予敘明。
二、上揭事實，業據被告甲○○迭於警詢及本院行準備程序與審
    理時均坦承不諱，且其於97年12月23日為警所採取之尿液，
    經送鑑驗結果，確呈嗎啡陽性反應，此有彰化縣警察局員林
    分局委託檢驗尿液代號與真實姓名對照認證單及詮昕科技股
    份有限公司98年1月6日所出具之濫用藥物尿液檢驗報告各1
    紙附卷可稽，應認被告之自白確與事實相符，則其前揭施用
    毒品犯行均堪認定，應依法予以論科。
三、次按施用第一、二級毒品為犯罪行為，毒品危害防制條例第
    10條定有處罰明文。故施用第一、二級毒品者，依前揭規定
    本應科以刑罰。惟基於刑事政策，對合於一定條件之施用者
    ，則依同條例第20條、第23條之規定，施以觀察、勒戒及強
    制戒治之保安處分。又毒品危害防制條例於92年7 月9 日修
    正公布，自93年1 月9 日施行，其中第20條、第23條將施用
    毒品之刑事處遇程序，區分為「初犯」及「5 年內再犯」、
    「5 年後再犯」。依其立法理由之說明：「初犯」，經觀察
    、勒戒或強制戒治後，應為不起訴處分或不付審理之裁定；
    經觀察、勒戒或強制戒治執行完畢釋放後，「5 年內再犯」
    者，因其再犯率甚高，原實施之觀察、勒戒及強制戒治既已
    無法收其實效，爰依法追訴或裁定交付審理。至於經觀察、
    勒戒或強制戒治執行完畢釋放後，「5 年後再犯」者，前所
    實施之觀察、勒戒或強制戒治已足以遮斷其施用毒品之毒癮
    ，為期自新及協助其斷除毒癮，仍適用「初犯」規定，先經
    觀察、勒戒或強制戒治之程序。從而依修正後之規定，僅限
    於「初犯」及「5 年後再犯」2 種情形，始應先經觀察、勒
    戒或強制戒治程序。倘被告於5 年內已再犯，經依法追訴處
    罰，縱其第3 次（或第3 次以上）再度施用毒品之時間，在
    初犯經觀察、勒戒或強制戒治執行完畢釋放5 年以後，已不
    合於「5 年後再犯」之規定，且因已於「5 年內再犯」，顯
    見其再犯率甚高，原實施觀察、勒戒或強制戒治，已無法收
    其實效，即應依該條例第10條處罰（最高法院95年度第7 次
    刑事庭會議及97年度第5 次刑事庭會議決議參照）。查本件
    被告前於91年間，因施用第一級毒品案件，經本院以91年度
    毒聲字第1390號裁定移送觀察勒戒後，認有繼續施用毒品之
    傾向，由本院以91年度毒聲字第1582號裁定令入戒治處所施
    以強制戒治，嗣其成效經評定合格，無繼續戒治必要，復經
    本院以91年度毒聲字第3118號裁定停止戒治付保護管束，詎
    其於保護管束期間又因違反保護管束應遵守事項情節重大，
    再經本院以92年度毒聲字第696 號裁定撤銷停止戒治令入戒
    治處所強制戒治，於92年10月26日期滿執行完畢，並由臺灣
    彰化地方法院檢察署檢察官以93年度戒毒偵字第15、16號為
    不起訴處分確定。復於前開強制戒治執行完畢5 年內之94年
    間，又因施用第一級毒品案件，經本院以94年度訴字第120
    號判處有期徒刑6月確定等情，有臺灣高等法院被告前案紀
    錄表及臺灣彰化地方法院檢察署刑案資料查註紀錄表各1份
    在卷足憑，而被告本件施用第一級毒品之犯行，雖係在前次
    強制戒治執行完畢5年後所犯，惟被告於上開強制戒治執行
    完畢5年內，曾因施用毒品案件經法院宣示判決並確定，已
    詳述如前，則揆諸前揭決議意旨，均毋須再重新施予觀察、
    勒戒或強制戒治之處遇程序，逕以訴追處罰，應予依法論科
    。
四、核被告所為，係犯毒品危害防制條例第10條第1 項之施用第
    一級毒品罪。被告為施用毒品而持有第一級毒品，其持有之
    低度行應為施用之高度行為所吸收，不另論罪。再查被告有
    上開犯罪事實欄所載之前科紀錄，而於95年8 月1 日執行完
    畢等情，有臺灣彰化地方法院檢察署刑案資料查註紀錄表及
    臺灣高等法院被告前案紀錄表各1 份附卷可稽，被告於受有
    期徒刑之執行完畢後，5 年內故意再犯本件有期徒刑以上之
    罪，為累犯，應依刑法第47條第1 項之規定，加重其刑。爰
    審酌被告前經曾有多次施用毒品罪行，經送觀察勒戒及強制
    戒治後，猶不知悔改，仍施用毒品不輟，不僅戕害自身健康
    ，更辜負國家將之視為病人，並施以長時間之勒戒處遇之苦
    心，且查其於毒品案件執行完畢後一再被查獲，顯然其欠缺
    戒除毒癮之決心，亦可見先前之處罰與處分，仍不足對其產
    生教化、反省及戒惕之效果，本尋無再予輕縱之理由，非施
    予較長期之隔離處分，恐無法促其在誘惑四起之社會生活中
    ，萌生戒毒之毅力與勇氣，但念其施用毒品行為對他人權益
    之侵害尚屬有限，且施用毒品之人常因陷於毒品之誘惑而有
    成癮性，致難以自拔，故本院在審前述兩難之情境下，並參
    酌其業於警詢及本院行準備程序與審理時均已坦承犯行之態
    度，暨其犯罪動機、目的、手段、施用次數及其智識程度、
    生活狀況等一切情狀，量處如主文所示之刑，望其自省而生
    懲警之效。至被告施打毒品所用之針筒，已為其丟棄而滅失
    ，此據其供明在卷，無從併予宣告沒收，附此敘明。
據上論斷，應依刑事訴訟法第 273 條之1 第1 項、第299 條第1
項前段，毒品危害防制條例第10條第1 項，刑法第11條前段、第
47條第1 項，判決如主文。
本案經檢察官蔡曉崙到庭執行職務。
中    華    民    國    98    年    5    月     21    日
                  刑事第九庭    法      官  葛永輝
以上正本證明與原本無異。
如不服本判決應於收受判決後10日內，向本院提出上訴書狀，並
應敘述具體理由; 其未敘述上訴理由者，應於上訴期間屆滿後20
日內向本院補提理由書（均須按他造當事人之人數附繕本）「切
勿逕送上級法院」。
中    華    民    國    98    年    5     月    21    日
                                書  記  官  吳曉玟
附錄本案論罪科刑法條全文：
毒品危害防制條例第10條
施用第一級毒品者，處六月以上五年以下有期徒刑。


司法院資訊處製作；財團法人民間司法改革基金會備份。
